【裁判字號】    95,小上,34
【裁判日期】    951130
【裁判案由】    清償借款
【裁判全文】
臺灣嘉義地方法院民事判決              95年度小上字第34號
上  訴  人  甲○○
被 上訴 人  遠東國際商業銀行股份有限公司
                        樓
法定代理人  丙○○
訴訟代理人  乙○○
上列當事人間清償借款事件，上訴人對於中華民國95年10月3日
本院簡易庭95年度朴小字第202號第一審判決提起上訴，本院判
決如下：
    主  文
上訴駁回。
第二審訴訟費用新臺幣壹仟伍佰元由上訴人負擔。
    理  由
一、按對於小額程序第一審裁判之上訴或抗告，非以其違背法令
    為理由，不得為之；上訴狀內應記載上訴理由，表明 (一)
    原判決所違背之法令及其具體內容，(二)依訴訟資料可認為
    原判決有違背法令之具體事實，民事訴訟法第436條之24第2
    項、第436條之25分別定有明文。所謂判決有違背法令，乃
    指判決不適用法規或適用不當，為同法第468條所明定，此
    亦為小額事件之上訴程序所準用（民事訴訟法第436條之32
    第2項參照）。而以判決有不適用法規或適用不當為上訴理
    由時，其上訴狀或理由書應有具體之指摘，並揭示該法規之
    條項或內容，若係成文法以外之法則，應揭示該法則之旨趣
    ，倘為司法院解釋或最高法院之判例，則應揭示該判解之字
    號或其內容，如依民事訴訟法第469條所列第1款至第5款理
    由提起上訴時（第6款未準用，參照民事訴訟法第436條之32
    第2項規定），其上訴狀或理由書應揭示合於該條款之事實
    ，上訴理由狀如未依此項方法表明者，即難認為已對原判決
    之違背法令有具體之揭示，其上訴自難認為合法，最高法院
    71年臺上字第314號判例可資參照。
二、上訴意指略以：查被上訴人與訴外人山基公司合作契約約定
    得先預扣14％帳戶管理費，此項約定轉嫁給消費大眾，並未
    在消費借貸契約簽訂時向上訴人說明，且上訴人聲請貸款金
    額為新臺幣（下同）71,976元，然被上訴人實撥61,900元，
    其間差異無異山基公司債權讓與被上訴人，是上訴人遭追索
    而受通知時，得以對抗山基公司之事由對抗被上訴人，為民
    法第299條所明訂，而兩造借貸契約第4條第1、2款約定，等
    同要求上訴人預先拋棄抗辯權，此定式契約有違同法第247
    條之1第3款規定，應屬無效外，而就實撥金額，被上訴人僅
    提出消費借貸申請書及分期攤還繳息查詢記錄表為證，尚不
    足以證實是否有實撥該項金額，不僅未盡民事訴訟法第277
    條舉證之責外，就是否成立民法第474條消費借貸契約尚非
    無疑。又查被上訴人係透過山基公司人員為招攬客戶而與上
    訴人簽訂借貸契約，故山基公司應居於被上訴人代理人或使
    用人地位，依法應負表見代理責任或就使用人之故意、過失
    負同一責任，有民法第169條、第224條、第476條、第347條
    、第354條之適用，然原審均未審酌，於法不無違誤。此外
    ，兩造訂立消費性借貸契約，為定型化契約之一種，有消費
    者保護法第11條之1第1項、第12條之適用，然原審不予適用
    顯有判決之不當。
三、經核上開上訴意旨，形式上已具體指摘第一審判決有違背法
    令，並具體指摘其內容，應認其上訴為合法，先予敘明。然
    其次，應審究提起本件上訴有無理由，經查第一審判決基於
    債之相對性，論述上訴人與被上訴人訂立之消費借貸契約和
    上訴人與山基公司訂立之買賣契約兩者間，為二互不相同且
    各自獨立存在之契約，本於債權契約相對性之基本原則，上
    訴人不得主張同時履行抗辯或就買賣契約間所生瑕疵之抗辯
    事由來對抗消費借貸契約之當事人即被上訴人，故系爭借貸
    契約第4條第1、2 款於法並無違誤。又上訴人於簽訂系爭借
    貸契約時，就分期付款申請書之「申請人基本資料欄」上方
    明顯處已標明：申請人（即上訴人）向遠東商銀（即被上訴
    人）貸款；其「申請人聲明書欄」亦已載明：該筆貸款為繳
    納上訴人購買山基公司產品之消費，且上訴人同意被上訴人
    核撥款項一次匯入山基公司指定之帳戶以觀，上訴人於訂約
    時應可知悉系爭契約內容，若因本身輕忽而未閱覽該約款，
    此等不利益應自行承擔，且本於契約自由原則，尚難認為有
    何違反消費者保護法第11條平等互惠原則、第12條誠信原則
    之處，是以第一審判決尚難謂有判決不適用法令之疑義。此
    外，上訴人於上訴狀中另指摘被上訴人未盡舉證之責即應構
    成表見代理或應視山基公司為使用人而就其故意過失負同一
    責任云云等，然此等主張之事實及證據之取捨，於審理事實
    之法院，在法律許可範圍內，本得依自由心證判斷，而有衡
    情認定之權，並據而採為判決之基礎，上訴人遽對原審上述
    取捨證據、認定事實之職權行使，予以指摘，與判決違背法
    令容有未洽，揆諸前揭說明，上訴人之上訴即難認有理由。
四、綜上所述，本件小額訴訟第一審判決並無上訴人所指違背法
    令之情事，從而，上訴人提起本件上訴，依其上訴意旨足認
    上訴為無理由，爰依民事訴訟法第436條之29第2款規定，不
    經言詞辯論，逕以判決駁回。
五、依民事訴訟法第436條之32第1項準用同法第436條之19第1項
    規定，第二審法院為訴訟費用之裁判時，應確定其訴訟費用
    額。本件第二審訴訟費用額，審核卷附單據後確定為如主文
    第2項所示金額。
六、據上論結，本件上訴為無理由，依民事訴訟法第436條之32
    第1項、第2項、第449條第1項、第436條之19第1項、第78
    條，判決如主文。
中    華    民    國    95    年    11    月   30     日
                  民事第一庭審判長法  官 林世芬
                                  法  官 陳端宜
                                  法  官 陳俞婷
以上正本係照原本作成。
本判決不得上訴。
中    華    民    國    95    年    12    月     7    日
                                  書記官 林美足


司法院資訊處製作；財團法人民間司法改革基金會備份。
